臺灣板橋地方法院刑事判決　　　　　　 100年度訴字第1622號
公　訴　人　臺灣板橋地方法院檢察署檢察官
被　　　告　李婉瑜
上列被告因違反毒品危害防制條例案件，經檢察官提起公訴（10
0 年度毒偵字第3698號），被告於準備程序認罪，本院以簡式審
判程序判決如下：
    主  文
李婉瑜施用第一級毒品，處有期徒刑玖月；又施用第二級毒品，
處有期徒刑伍月。應執行有期徒刑壹年。
    事實及理由
一、按除被告所犯為死刑、無期徒刑、最輕本刑為三年以上有期
    徒刑之罪或高等法院管轄第一審案件者外，於第一次審判期
    日前之準備程序進行中，被告先就被訴事實為有罪之陳述時
    ，審判長得告知被告簡式審判程序之旨，並聽取當事人、代
    理人、辯護人及輔佐人之意見後，裁定進行簡式審判程序，
    刑事訴訟法第273 條之1 第1 項定有明文。經核本件被告李
    婉瑜所犯係死刑、無期徒刑、最輕本刑為三年以上有期徒刑
    以外之罪，其於準備程序中就被訴事實為有罪之陳述，經法
    官告知簡式審判程序之旨，並聽取公訴人、被告之意見後，
    本院爰依首揭規定，合議裁定由受命法官獨任進行簡式審判
    程序，合先敘明。
二、本件犯罪事實：
    李婉瑜前曾於民國88年5 月間因施用毒品案件，經檢察官聲
    請法院裁定送觀察、勒戒後，認無繼續施用毒品傾向，於89
    年5 月8 日執行完畢釋放，並經臺灣士林地方法院檢察署檢
    察官以89年度毒偵緝字第133 號不起訴處分確定；其後復因
    於89年8 月間起至同年10月6 日止間再犯施用毒品案件，經
    檢察官聲請法院裁定送觀察、勒戒及強制戒治後，於92年4
    月15日停止戒治付保護管束，至同年8 月29日執行完畢，並
    經檢察官起訴，由本院以91年度訴字第2189號判決，判處有
    期徒刑七月、三月，應執行有期徒刑八月確定，執行後於93
    年5 月6 日縮刑期滿執行完畢；之後又因於94年8 月12日再
    犯施用毒品案件，經本院以94年度訴字第2517號判決，判處
    有其刑八月、四月，應執行有期徒刑十月確定（與其另犯竊
    盜、偽造文書等案件判處應執行之徒刑十一月，合併接續執
    行，現在監執行中）。詎其猶不知悔改，復基於施用毒品之
    各別犯意，於100 年4 月4 日中午某時許，在其基隆市安樂
    區○○○路121 巷40之8 號住處，分別以注射針筒注射方式
    ，施用第一級毒品海洛因1 次，以及以吸食器燒烤吸食方式
    ，施用第二級毒品甲基安非他命1 次。嗣於同日晚上8 時許
    ，在其上址住處前，因形跡可疑遇警盤查，竟冒用其妹「陳
    婉琪」（從養母姓）之名應詢（此所涉偽造文書犯行，另經
    檢察官聲請簡易判決處刑，由本院另案審理中），惟經警徵
    得其同意採尿送驗後，分別驗有鴉片類嗎啡及甲基安非他命
    等藥物陽性反應，復經其妹陳婉琪於偵查中到庭陳明遭李婉
    瑜冒名之情，因而查悉上情。案經基隆市警察局第二分局報
    請臺灣基隆地方法院檢察署檢察官呈請臺灣高等法院檢察署
    檢察長核轉臺灣板橋地方法院檢察署檢察官偵查起訴。
三、本件證據：
    (一)被告於偵查、審理時之自白。
    (二)卷附之臺灣尖端先進生技醫藥股份有限公司出具之驗尿報
      告、內政部警政署刑事警察局100 年6 月15日刑紋字第10
      00077555號指紋鑑定書、臺灣高等法院被告前案紀錄表等
      可稽。
四、按施用第一、二級毒品為犯罪行為，毒品危害防制條例第10
    條定有處罰明文。故施用第一、二級毒品者，依前揭規定本
    應科以刑罰。惟基於刑事政策，對合於一定條件之施用者，
    則依同條例第20條、第23條之規定，施以觀察、勒戒及強制
    戒治之保安處分。又毒品危害防制條例於92年7 月9 日修正
    公布，自93年1 月9 日施行，其中第20條、第23條將施用毒
    品之刑事處遇程序，區分為「初犯」及「五年內再犯」、「
    五年後再犯」。依其立法理由之說明：「初犯」，經觀察、
    勒戒或強制戒治後，應為不起訴處分或不付審理之裁定；經
    觀察、勒戒或強制戒治執行完畢釋放後，「五年內再犯」者
    ，因其再犯率甚高，原實施之觀察、勒戒及強制戒治既已無
    法收其實效，爰依法追訴或裁定交付審理。至於經觀察、勒
    戒或強制戒治執行完畢釋放後，「五年後再犯」者，前所實
    施之觀察、勒戒或強制戒治已足以遮斷其施用毒品之毒癮，
    為期自新及協助其斷除毒癮，仍適用「初犯」規定，先經觀
    察、勒戒或強制戒治之程序。從而依修正後之規定，僅限於
    「初犯」及「五年後再犯」二種情形，始應先經觀察、勒戒
    或強制戒治程序。倘被告於五年內已再犯，經依法追訴處罰
    ，縱其第三次（或第三次以上）再度施用毒品之時間，在初
    犯經觀察、勒戒或強制戒治執行完畢釋放五年以後，已不合
    於「五年後再犯」之規定，且因已於「五年內再犯」，顯見
    其再犯率甚高，原實施觀察、勒戒或強制戒治，已無法收其
    實效，即應依該條例第十條處罰。至於第三次（或第三次以
    上）施用毒品之時間，是否宜有期間限制？以多久為適宜？
    則分屬刑事政策、專門醫學之範圍，非審判機關所能決定，
    有待循立法途徑解決（參見最高法院97年度第5 次刑事庭會
    議決議意旨）。是核本件被告上開所為，係犯毒品危害防制
    條例第10條第1 項之施用第一級毒品、同條第2 項之施用第
    二級毒品等罪。其各次施用毒品前之持有毒品行為，應為其
    後施用行為所吸收，均不另論罪。又其施用毒品海洛、甲基
    安非他命之行為，係施用不同毒品之各別行為，應予分論併
    罰。爰審酌被告之素行、各罪再犯施用毒品情節、所生危害
    及犯罪後坦承之態度等一切情狀，各量處如主文所示之刑，
    並定其應執行之刑。
五、依刑事訴訟法第273 條之1 第1 項、299 條第1 項前段、第
    310 條之2 、第454 條，毒品危害防制條例第10條第1 項、
    第2 項、第23條第2 項，刑法第11條前段、第51條第5 款，
    判決如主文。
六、如不服本判決應於收受送達後十日內向本院提出上訴書狀，
    並應敘述具體理由；其未敘述上訴理由者，應於上訴期間屆
    滿後二十日內向本院補提理由書（均須按他造當事人之人數
    附繕本）「切勿逕送上級法院」。
本案經檢察官王筱寧到庭執行職務。
中    華    民    國   100    年    8     月    10    日
                      刑事第七庭  法  官  彭  全  曄
以上正本證明與原本無異。
                                  書記官  蘇  宥  維
中    華    民    國   100    年    8     月    10    日
附錄本案論罪科刑法條全文：
毒品危害防制條例第10條
施用第一級毒品者，處 6 月以上 5 年以下有期徒刑。
施用第二級毒品者，處 3 年以下有期徒刑。